臺灣高等法院交通事件裁定
抗　告　人
即受處分人　甲○○
上列抗告人因違反道路交通管理處罰條例案件，不服臺灣新竹地
方法院，中華民國94年10月12日所為裁定（94年度交聲字第 219
號），提起抗告，本院裁定如下：
    主  文
抗告駁回。
    理  由
壹、原審裁定以：
一、按槽化線係劃設於交岔路口、立體交岔之匝道口或其他特殊
    地點，用以引導車輛駕駛人循指示之路線行駛，並禁止跨越
    ，道路交通標誌標線號誌設置規則第一百七十一條第一項定
    有明文。次按汽車行駛高速公路，不得跨行車道、迴轉、倒
    車或逆向行駛；汽車在行駛途中，不得驟然或任意換車道，
    如欲超越前車或變換車道時，應先顯示方向燈告知前後車輛
    ，並保持安全距離及間隔，方得超越或變換車道；又汽車駛
    離高速公路主線車道擬進入交流道、服務區、休息站時，應
    先駛入外側車道，再循減速車道逐漸降低速率行駛之，高速
    公路交通管制規則第九條第一項第一款、第十一條、第十六
    條分別定有明文。再汽車行駛於高速公路，而不遵管制之規
    定者，處汽車駕駛人新臺幣（下同）三千元以上六千元以下
    罰鍰，又汽車駕駛人，違反道路交通管理處罰條例第三十三
    條規定者，除依原條款處罰鍰外，並予記違規點數一點，道
    路交通管理處罰條例第三十三條第一項、第六十三條第一項
    第一款亦分別定有明文。
二、原處分意旨略以：本件異議人即受處分人甲○○於民國九十
    四年六月二十四日六時三十六分許，駕駛其所有之車牌號碼
    三Ｆ─０六四七號自小客車，行經國道一號公路南向九十九
    公里二百公尺處，因「於車道驟然減速迴轉致五００─ＧＥ
    （全聯結車車牌號碼）無法閃避撞及（變換車道不當）」之
    違規事實，為舉發機關即內政部警政署國道公路警察局第二
    警察隊楊梅分隊以受處分人違反道路交通管理處罰條例第三
    十三條（漏引第一項）規定掣單舉發，嗣受處分人向原處分
    機關提出申訴，經原處分機關請舉發機關調查結果，仍認異
    議人確有上開違規駕駛行為，原處分機關乃依道路交通管理
    處罰條第三十三條第一項、第六十三條第一項第一款及第六
    十五條第一項第三款之規定，裁處異議人罰鍰三千元，並記
    違規點數一點，且諭知罰鍰不繳者，易處吊扣駕照，嗣異議
    人於九十四年八月八日繳送其駕駛執照至原處分機關辦理易
    處吊扣駕駛執照三個月。
三、聲明異議意旨略以：異議人駕駛之上開自小客車於前揭時、
    地被車牌號碼五００─ＧＥ號全聯結車撞擊右後車尾，撞擊
    點在路肩附近，因對方車速超過時速一百公里，異議人所駕
    車輛被該車右前側邊撞擊，在撞擊力及大車車速引力作用下
    ，使異議人車輛斜向該全聯結車，二個後車輪瞬間爆胎，而
    異議人駕車行駛到路肩，當時並無任何車輛在外側車道上，
    該聯結車超速行駛，未保持安全距離，不顧人車安全，在有
    預見的情況下不為任何避讓，由後追撞異議人車輛，始為真
    正肇事原因；又異議人均依規定變換車道，在完成變換車道
    ，且大部分車身已駛到路肩，該聯結車超速追撞異議人車輛
    ，惟處理員警聽信肇事車主說詞，認定係異議人不依規定變
    換車道，與事實不符，爰依法聲明異議等語。
四、經查：
（一）本件異議人於前揭時、地駕駛上開自小客車，與歐汶俊所
      駕駛車牌號碼五００─ＧＥ號全聯結車發生擦撞之事實，
      有內政部警政署國道公路警察局第二警察隊九十四年九月
      十三日公警二交字第０九四０二七二二二四號函檢附道路
      交通事故現場圖、道路交通事故調查報告表（一）（二）
      各一份、國道公路警察局道路交通事故談話紀錄表二紙及
      肇事現場照片六幀在卷可稽，且為異議人所供承，自堪信
      實。
（二）次查，依據證人即全聯結車之駕駛人歐汶俊於警詢時證稱
      ：「當時我行駛於外側車道，在中線車道一部三Ｆ─０六
      四七小自客停於中線車道，要迴轉下交流道，我因無法閃
      避撞及該車」等語（見卷附國道公路警察局道路交通事故
      談話紀錄表），異議人於警詢時則供陳：「（原行駛在）
      內側車道，南向。我看到出口路標指示牌，我就切到中線
      ，我想這可能是我要出的匝道，但是我車上的乘客卻叫我
      要繼續往前開（不是要出這個匝道），但我又不確定，於
      是將車速降到很慢在切到外線跟路肩時就被撞了」等語（
      見卷附國道公路警察局道路交通事故談話紀錄表）；並徵
      諸卷附道路交通事故現場圖所示，本件事故發生後，異議
      人所駕上開自小客車係逆向停放在路肩，而證人歐汶俊所
      駕上開全聯結車則順向停放在路肩，異議人車輛之玻璃碎
      片散落在外側車道邊近路肩交界處；再參諸卷附肇事現場
      照片所示本件車輛受損之情況，異議人之車損位置在右側
      車身及右後車尾，證人歐汶俊之車損位置在右前車頭，是
      以，綜合當事人陳述之事發經過、事故發生後兩車停放之
      位置、兩車車損之情況及現場跡證等情以觀，應認異議人
      原係行駛於內側車道，因無法確認是否錯過原擬駛入之交
      流道出口匝道，故欲駛離車道至路肩暫停以待確認或逕自
      該處迴轉至出口匝道，即自內側車道切進中間車道，再切
      到外側車道，而其在如此短距離間自內側車道跨至外側車
      道再至路肩，於行經肇事路段未注意後方來車，冒然變換
      車道，往右跨越槽化線至外側路肩，致同向後方行駛於外
      側車道上由證人歐汶俊所駕之全聯結車見狀煞車不及，該
      全聯結車之右前車頭擦撞異議人右側車身及右後車尾而肇
      事之事實甚明。雖異議人以前詞置辯，惟查，本件事故發
      生後，國道公路警察局第二警察隊楊梅分隊獲報至現場，
      舉發單位確實係根據肇事現場、雙方之陳述、兩車受損之
      情形等情綜合分析判斷而掣單舉發，於法尚無不合，又員
      警執行職務應恪守依法行政原則，且車禍事故之發生乃不
      能預期之意外，衡情自無事先設計誣陷或偏袒特定人之可
      能，況依卷附道路交通事故現場圖及現場照片所示，本件
      事故發生後，異議人之車輛距離兩車擦撞地點僅推移十公
      尺，兩車之車損狀況並不嚴重，亦無人傷亡，足見撞擊力
      道尚非猛烈，倘若後方之全聯結車超速且未保持安全距離
      而追撞前車，在近距離高速衝撞下，其所生損害之程度理
      應數倍於此，再者，觀之異議人車損係在右側車身及右後
      車尾，及異議人於警詢時自陳其自中間車道切至外側車道
      時車速很慢，跟車子轉彎速度差不多等語以觀，應認異議
      人在中間車道時以幾乎「橫行」或「迴轉」之方式駛向路
      肩之可能性極高，如此，同向後方駛來之全聯結車始有可
      能因閃避不及，撞擊異議人車輛之右側車身及車尾，否則
      ，異議人車輛若係以正常變換車道方式將車輛駛至路肩，
      則聯結車追撞異議人車輛之撞擊處當係在異議人車輛之左
      後車尾，而非右側車身，更何況車禍現場劃有白色槽化線
      ，依規定根本禁止跨越，則異議人辯稱其有依規定完成變
      換車道，且大部分車身已駛到路肩（在槽化線之右側，需
      跨越槽化線始至路肩），係聯結車自後追撞云云，即難認
      有何依據及理由，是異議人未依規定任意變換車道之違規
      行為事證明確，異議人空言指稱本件真正肇事原因係車號
      五００─ＧＥ號全聯結車超速行駛，未保持安全距離，處
      理員警聽信肇事車主說詞，認定異議人不依規定變換車道
      ，與事實不符云云，查無證據可證，尚難僅憑其片面之指
      摘而信為真實。是異議人上開所辯，顯係事後卸責之詞，
      不足採信，其確有於前揭時、地任意變換車道之駕駛行為
      ，洵堪認定。
五、綜上所述，異議人確有於前揭時、地，駕駛上開自小客車因
    未遵管制規定任意變換車道之違規行為，原處分機關依道路
    交通管理處罰條例第三十三條第一項、第六十三條第一項第
    三款及第六十五條第一項第三款規定，裁處異議人罰鍰三千
    元，並記違規點數一點，且諭知罰鍰不繳者，易處吊扣駕照
    ，認事用法無何違誤，量罰亦甚妥適，本件異議為無理由，
    應予駁回。
貳、經核原審認事用法均無違誤，抗告人之抗告（未具理由）核
    無理由，應予以駁回。
據上論結，應依道路交通案件處理辦法第26條，刑事訴訟法第41
2條，裁定如主文。
中　　華　　民　　國　　94　　年　　11　　月　　17　　日
                  交通法庭    審判長法　官 張連財
　　　　　　　　　　　　　　    　　法  官 林明俊
　　　　　　　　　　　　　　　    　法  官 楊照男
以上正本證明與原本無異。
不得再抗告。
                                    書記官 陳秋雄
中　　華　　民　　國　　94　　年　　11　　月　　17　　日
